【裁判字號】    99,上易,594
【裁判日期】    991111
【裁判案由】    竊盜
【裁判全文】
臺灣高等法院臺南分院刑事判決         99年度上易字第594號
上  訴  人  臺灣嘉義地方法院檢察署檢察官
上  訴  人
即  被  告  丙○○
選任辯護人  嘉益  律師
被      告  戊○○
被      告  丁○○
選任辯護人  王盛鐸  律師
上列上訴人因被告竊盜案件，不服臺灣嘉義地方法院99年度易字
第327號中華民國第一審判決（起訴案號：臺灣嘉義地方法院檢
察署98年度偵字第7754號），提起上訴，本院判決如下：
    主  文
上訴駁回。
丙○○緩刑貳年。
    事   實
一、丁○○係台灣鐵路管理局嘉義工務段（下稱台鐵嘉義工務段
    ）南嘉義道班職員，其因於民國96年10月至98年5月間任職
    於台鐵嘉義工務段南靖道班時，與該道班之班長等人因工作
    產生嫌隙而心生不滿，亟思報復，後其轉調至南嘉義道班時
    ，於98年7月中旬因事至南靖道班，見南靖道班北方倉庫（
    下稱台鐵倉庫）之鑰匙掛於牆壁上，見有機可乘，乃將該鑰
    匙取走複製後，再將鑰匙掛回原處，伺機行竊，並擬以行竊
    方式使道班人員受到上級責難。丁○○乃於同年7月底某日
    晚上，帶戊○○前往倉庫勘察現場，其等即意圖為自己不法
    所有之，本於竊盜之犯意聯絡，謀議由戊○○持丁○○所交
    付之鑰匙前往台鐵倉庫竊取魚尾版及彈簧扣夾變賣，戊○○
    遂於98年8月16日邀集與之有犯意聯絡之丙○○，以及真實
    姓名不詳綽號「阿丁」之成年男子、姓名年籍不詳之成年男
    子共計4人，商定於當日深夜前往倉庫行竊，其等謀議既定
    ，戊○○遂於同日下午向不知情之資源回收業者林則廷借用
    車輛，林則廷乃請員工將車牌號碼VM-7542號銀色自用小貨
    車（登記在林仁名下）駛至戊○○所經營之宏達資源回收
    場借給戊○○，戊○○取得該車後，先將上開車牌2面拆下
    改掛M4-4100車牌2面（該車輛係甲○○所有，已於87年間轉
    賣予康瑞益，但未辦理過戶），另將其平日所使用之車牌號
    碼0135-XT號（係登記於戊○○之妻呂惠雅名下）藍色自用
    小貨車之車牌2面拆下改掛RL-7480車牌（該車輛係乙○○所
    有，於82年間因車禍送修，費用過高而未修理，棄置於保養
    場），以避免警方追緝。嗣於98年8月17日0時許，由丙○○
    駕駛上開懸掛RL-7480車牌之自用小貨車搭載該不詳姓名男
    子，戊○○則駕駛懸掛M4-4100車牌之自用小貨車搭載「阿
    丁」，並攜帶丁○○所交付之倉庫鑰匙，於98年8月17日0時
    52分至同日5時22分許間，接續竊取倉庫內存放之魚尾板80
    塊（每塊約60公斤）、彈簧扣夾約3萬顆等共重約1萬6千公
    斤，價值約新台幣（下同）13萬元之物品。得手後以上開自
    用小貨車載運離去，旋將之變賣，所得款項由丁○○、丙○○、戊○○、「阿丁」等人朋分。嗣經警據報調閱路口監視
    器追查，而循線查悉上情。
二、案經內政部警政署鐵路警察局第三警務段報請臺灣嘉義地方
    法院檢察署檢察官偵查起訴。
    理  由
壹、程序方面
一、上訴人之認定
    本件被告戊○○於原審提起上訴，然未提出上訴理由狀，經
    原審命於收受命補正之裁定5日內補正之，然其未於期間內
    補正，原審乃於99年9月2日以裁定駁回其上訴，被告對該裁
    定提起抗告，業經本院以99年度抗字第278號裁定駁回其抗
    告確定在案，是被告戊○○之上訴自非合法，合先敘明。
二、證據能力之認定
    按被告以外之人於審判外之陳述，雖不符刑事訴訟法第159
    條之1至第159條之4之規定，而經當事人於審判程序同意作
    為證據，法院審酌該言詞陳述或書面陳述作成時之情況，認
    為適當者，亦得為證據。當事人、代理人或辯護人於法院調
    查證據時，知有第159條第1項不得為證據之情形，而未於言
    詞辯論終結前聲明異議者，視為有前項之同意，刑事訴訟法
    第159條之5定有明文。查本件被告3人及公訴人於言詞辯論
    終結前，對於下述本判決援引之各項言詞及書面供述證據，
    均同意有證據能力，復經本院於審理時逐一提示予被告3人
    及公訴人等表示意見，本院審酌該等供述證據之取得過程並
    無瑕疵，與本案待證事實間復具有相當之關聯性，以之為本
    案證據並無不當，自得採為本件認定事實之基礎，合先敘明
    。
貳、實體方面
一、上揭犯罪事實，業據被告丁○○於偵查、原審及本院審理中
    坦承不諱（見警卷第68至72頁、偵查卷第31至33頁，原審卷
    第36、58、75至77頁、本院卷第61頁反面、第80頁反面），
    被告丙○○亦於本院審理時坦承不諱（見本院卷第61頁反面
    、第80頁反面），並有證人己○○即台鐵嘉義工務段主任於
    警詢及原審之證述（見警卷第76至81頁、原審卷第59至62頁
    ）、證人龔明湖即台鐵嘉義工務段嘉義分駐所南靖道班領班
    於警詢中之證述（見警卷第105至109頁）、證人江永祥即台
    鐵嘉義工務段嘉義分駐所南靖道班副領班於警詢中之證述（
    見警卷第111至113頁）、證人乙○○即車牌號碼RL-7480號
    車輛之車主於警詢中之證述（見警卷第82至83頁）、證人甲○○即車牌號碼M4-4100號車輛之車主於警詢中之證述（見
    警卷第86至88頁）、證人林則廷即出借車牌號碼VM-7542號
    自用小貨車予被告戊○○者於警詢中之證述（見警卷第91至
    93頁）在卷可佐，並有98年8月17日0時至6時之路口監視器
    錄影畫面翻拍照片26張（見警卷第122至132頁、偵卷第85頁
    、他字卷第26頁）、車籍查詢-基本資料詳細畫面4份（見警
    卷第19、56、84、89）、被告戊○○與丙○○指認路口監視
    器錄影畫面翻拍車輛照片及遭竊之魚尾板與彈簧扣夾照片（
    見警卷第18、59至62頁），證人乙○○、甲○○、林則廷、
    龔明湖指認路口監視器錄影畫面翻拍車輛照片9張（見警卷
    第85、90、95、110頁），0818專案作案車輛行進路線圖（
    見警卷第58頁）、倉庫現場暨採證照片16張（見警卷第114
    至121頁），以及內政部警政署鐵路警察局第三警務段99年1
    月25日鐵三警刑字第09800045193號函檢附之內政部警政署
    刑事警察局99年1月13日刑鑑字第0980144082號鑑定書、嘉
    義市政府警察局現場勘查報告各1份暨勘查照片27張等（見
    偵查卷第62至76頁）在卷足稽。被告丁○○事先複製倉庫鑰
    匙，且共同前往勘察地形，其行跡已啟人疑竇；另被告丙○○於搬運得手後即將該倉庫鑰匙丟棄於宏達資源回收場附近
    之情，已據其供述明確（見警卷第44頁），此顯非正常受僱
    於人搬貨物應有之舉措。再參以被告丁○○、丙○○事後分
    別得款2萬餘元及8,000元之事實，已據其2人供陳明確（見
    警卷第45頁、第70頁，本院卷第88頁），核與同案被告戊○○於警詢所述確有交付該款項予被告丁○○、丙○○等情相
    符（見警卷第16頁），雖同案被告戊○○於本院改稱伊所交
    付予丁○○、丙○○之金錢與本件無關云云，惟此與其警詢
    所供及與丁○○、丙○○之供述均明顯不符，且其又未能指
    出該等款項究係何次交易之金額，是其事後所供，自非可採
    ；準此，被告丁○○無端受有報償，而被告丙○○若係單純
    受僱為他人搬運貨物，當不可能有如此高額之酬勞，其等確
    有參與竊盜之謀畫或實行無誤。綜合上述，被告丁○○、丙○○自白有竊盜犯行確與事實相符而可採信，復佐以上開各
    補強證據，是被告2人上開犯行，已堪認定。
二、被告戊○○雖坦承曾與丙○○、綽號「阿丁」者及另一名成
    年男子共4人，於98年8月16日深夜至98年8月17日凌晨間，
    駕駛其妻呂惠雅名下之藍色自用小貨車（改懸掛RL-7480車
    牌）、及其向林則廷借用之銀色自小貨車（改懸掛M4-4100
    車牌）至台鐵倉庫搬運魚尾板、彈簧扣夾等物品，惟矢口否
    認有竊盜犯行。辯稱：伊係向被告丁○○購買廢鐵而前往倉
    庫搬運之，上開2輛小貨車之車牌並非伊所更換，且伊不知
    該處為台鐵之倉庫云云。惟查：
  (1)本件放置失竊物品之倉庫約於89年間所設置，外觀雖未特別
    標示為台鐵之倉庫，惟緊鄰平交道，台鐵嘉義工務段所有之
    平交道板直接堆置於倉庫外，倉庫內均係存放鐵路專用材料
    ，包括彈簧扣夾、魚尾板及道岔材料等情（即一般車站內將
    鋼軌固定在鐵路分岔的道岔上之墊鈑），業據證人己○○於
    原審證述明確（見原審卷第59至61頁）。而證人即同案被告
    丁○○於本院亦證稱：「該倉庫看得出來是鐵路局的，因外
    面有放鐵路局的牛路板，圍牆是用37號鐵軌圍起來的」等語
    明確（見本院第82頁反面）。復參以該倉庫緊鄰平交道等情
    以觀，堪認被告戊○○確知悉該倉庫為台鐵所有無誤。又被
    告戊○○所搬運者均為鐵路專用材料，一般民間不會使用，
    遭竊之彈簧扣夾、魚尾板均係尚在使用、未過期之材料，不
    可能出售，台鐵工務段亦未曾將該等材料當作資源回收物賣
    給資源回收場等情，亦據證人己○○於原審證述明確（見原
    審卷第62頁）。而被告戊○○在嘉義市係經營資源回收場之
    行業，則其對鐵器材料之用途及市場流通情形，應有相當之
    了解，是其既知道該倉庫為台鐵所有，而其內之物品用途特
    殊，一望即知係台鐵之物品，同案被告丁○○僅係道班人員
    ，當不可能有權處分該等物品；矧公營機關處分物品須經一
    定之程序，始得為之，如公告、招標等作業程序，殊不可能
    單僅某職員之口頭應允而處分。被告戊○○既未取得台鐵處
    分物品同意書，亦未事先與機關聯繫商討搬運事宜，卻利用
    凌晨深夜前往搬運，其行徑顯違常情，其辯稱係向同案被告
    買賣廢鐵材料始前往搬運云云，應非屬實。
  (2)另查，被告戊○○等人所駕駛前往搬運台鐵倉庫物品之該2
    輛小貨車所懸掛之RL-7480號、M4-4100號車牌，係被告戊○○在此之前拆除汽車修理場時在回收物中發現者，且係其本
    人於98年8月16日晚間將該等車牌分別懸掛於上開小貨車上
    之事實，業據其供承明白（見警卷第11至12頁），其並於原
    審供稱其於警詢中所述均係出於自由意志所為等語明確（見
    原審卷第63頁），且本件用以載運贓物之車牌號碼0135-XT
    自用小貨車雖係登記於被告戊○○之妻呂惠雅名下，然平日
    均係由被告戊○○使用之情，已據其供承在卷（見原審卷第
    78頁），車牌號碼VM-7542號自用小貨車亦係由被告戊○○
    當日下午向林則廷所借用，而RL-7480號、M4-4100號車牌係
    放置於被告戊○○所經營之宏達資源回收場內，他人應無可
    能在被告戊○○不知情之情況下，任意取用上開車牌，並將
    之換裝於被告戊○○所管領使用之2輛自用小貨車上，是其
    於警詢所供內容，自屬信而有徵而可採信。雖其於原審及本
    院審理改稱：不知誰換的，伊不知情云云，惟其所辯顯與常
    理有違，核為圖卸之詞，要無可取。被告戊○○若單純前往
    搬運買賣標的物，何須改懸其他車牌？此顯係以避人耳目之
    舉，所為何事，不難想像！其辯稱非竊盜云云，自無可採。
  (3)又本件被告戊○○於利用上開小貨車搬運台鐵倉庫之材料，
    為警查獲之初，曾飾詞辯稱98年8月16日23時至98年8月17日
    6時間，均在資源回收場內或在家陪太太，未曾至上開倉庫
    云云（見警卷第3頁）；若如被告戊○○所辯，係向同案被
    告丁○○購買廢鐵材料而前往搬運，何必飾詞隱匿其當日之
    行蹤？再者，綽號「阿丁」者曾將2萬餘元及8,000元之款項
    託被告戊○○轉交予丁○○、丙○○等情，已如上述，被告
    戊○○若係向丁○○購買該物品，為何未事先商定價金，反
    而由「阿丁」者交付金錢，足見其與同案被告丁○○並非存
    有買賣廢鐵材料之法律關係，至為灼然。綜上，足認被告戊○○明知上開魚尾板、彈簧扣夾為台鐵所有之物，同案被告
    丁○○無處分權處限，仍基於竊盜之犯意，糾眾駕駛換裝車
    牌後之自用小貨車，於凌晨時分前往台鐵倉庫行竊，至為明
    確，其所辯各節，均為係臨訟卸責之詞，難以採信；至被告
    戊○○另以本件之前曾向同案被告丁○○購買廢鐵材料云云
    ，然縱認該等交易係合法，亦難執此為本次犯行有利之認定
    ，綜上，本件事證明確，其犯行洵堪認定。
三、按共同正犯，係共同實施犯罪行為之人，在共同意思範圍內
    ，各自分擔犯罪行為之一部，相互利用他人之行為，以達其
    犯罪之目的，其成立不以全體均行參與實施犯罪構成要件之
    行為要件，參與犯罪構成要件之行為者，固為共同正犯，以
    自己共同犯罪之意思，參與犯罪構成要件以外之行為，或以
    自己共同犯罪之意思，事前同謀，而由其中一部分人實行犯
    罪之行為者，亦均應認為共同正犯，使之對於全部行為所發
    生之結果，負其責任；又共同正犯之意思聯絡，原不以數人
    間直接發生者為限，即有間接之聯絡者，亦包括在內；如甲
    分別邀約乙、丙犯罪，雖乙、丙間彼此並無直接之聯絡，亦
    無礙於其為共同正犯之成立；且意思之聯絡並不限於事前有
    所謀議，即僅於行為當時有共同犯意之聯絡者，亦屬之，其
    表示之方法，亦不以明示通謀為必要，即相互間有默示之合
    致，亦無不可（最高法院73年台上字第2364號、77年台上字
    第2135號判例意旨參照）。被告丁○○係基於共同犯罪之意
    思與被告戊○○共謀為本件犯行，並由被告戊○○邀約被告
    丙○○，與綽號「阿丁」者及另一名成年男子共計4人下手
    行竊；故核被告3人所為，均係犯刑法第321條第1項第4款之
    結夥竊盜罪。公訴意旨認被告3人均係犯刑法第320條第1項
    之普通竊盜罪，尚有未洽，惟基本犯罪事實相同，爰變更其
    起訴法條。又被告等於98年8月17日0時52分至5時22分間，
    多次至倉庫搬運上開魚尾板、彈簧扣夾而竊取之，係基於一
    竊盜之犯意，於密切接近之時間內所為，侵害同一法益，依
    社會健全觀念，在時間差距上難以強行分開，在刑法評價上
    ，以視為數個舉動之接續施行，合為包括之一行為予以評價
    ，較為合理，為接續犯，應僅論以一結夥3人以上竊盜罪。
    被告3人與真實姓名不詳綽號「阿丁」之成年男子，以及另
    一名姓名年籍不詳之成年男子，有犯意聯絡與行為分擔，均
    為共同正犯。
四、原審以被告3人罪證明確，依刑法第28條、第321條第1項第4
    款、第41條第1項前段、第74條第1項第1款等規定，並審酌
    被告丁○○為高中畢業之智識程度，目前任職於台鐵嘉義工
    務段南嘉義道班，與太太、剛出生之女兒共同生活，前無刑
    事犯罪紀錄；被告戊○○為大學肄業之智識程度，目前從事
    資源回收工作，與太太、女兒共同生活，有殺人、恐嚇、傷
    害等前案紀錄；被告丙○○為高中肄業之智識程度，目前賣
    鹽酥雞、做鐵工等零工，與祖父母共同生活，前未曾因犯罪
    遭判處罪刑；被告3人均正值青壯，竟不思勞動賺取金錢，
    而共謀行竊；並審酌本件係由被告丁○○提供倉庫鑰匙及倉
    庫存放物品之資訊、推由被告戊○○邀集被告丙○○等人下
    手行竊並提供作案車輛之分工程度，以及被告3人之犯罪動
    機、目的、手段、被害人所受損害程度，被告丁○○犯後自
    警詢迄至本院審理中均坦承犯行、被告戊○○、丙○○則飾
    詞否認犯行之犯後態度等一切情狀，並參酌公訴人求刑意旨
    等一切情狀，量處被告丁○○有期徒刑6月，如易科罰金，
    以新台幣1,000元折算1日；分別量處被告戊○○、丙○○有
    期徒刑9月、8月，並以被告丁○○前未曾因故意犯罪受有期
    徒刑以上刑之宣告，有臺灣高等法院被告前案紀錄表附卷可
    稽，此次係因一時失慮，致罹刑典，惟其犯後自警詢迄至本
    院審理中均坦承犯行，且與被害人台鐵嘉義工務段達成和解
    ，賠償被害人所受損失296,038元完竣，被害人已表示不再
    追究之意，堪認被告丁○○經此次偵查、審理程序及刑之宣
    告教訓，應知警惕，而無再犯之虞，且已因本次犯行經臺灣
    鐵路管理局為記大過1次之處分，因認被告丁○○所受宣告
    之刑，以暫不執行為適當，爰併予宣告緩刑2年，並敘明扣
    案物品均與本件犯罪無涉，被告3人為本件犯行時所使用之
    倉庫鑰匙，既未扣案，又無證據足以證明現仍存在，爰均不
    予宣告沒收等，其認事用法均無違誤，量刑亦稱妥適，本件
    檢察官以和解金並非全由被告丁○○所支付，顯係被告丙○○企圖欲上訴二審作為脫罪之舉，則原審對被告丁○○之緩
    刑宣告為不當，難認判決適法；而被告丙○○則以家庭需要
    其照料，原審量刑過重為由云云，提起上訴，均無理由，應
    予駁回。
五、又被告丙○○前未曾因故意犯罪受有期徒刑以上刑之宣告，
    有臺灣高等法院被告前案紀錄表附卷可稽，此次係因一時失
    慮，致罹刑典，經此偵審程序應知所警惕而無再犯之虞，且
    其已於本院審理時坦承犯行，有所悔意，並分擔10萬元之賠
    償金等情，業據共同被告丁○○證述明白，且其需照顧同住
    之年老且身有殘疾之祖父母，有診斷證明書可稽（見本院卷
    第72-73頁），是以本院其所受宣告之刑，以暫不執行為適
    當，爰併予宣告緩刑2年。
據上論斷，應依刑事訴訟法第368條，刑法第74條第1項第1款，
判決如主文。
本案經檢察官江守權到庭執行職務
中    華    民    國    99    年    11    月    11    日
                  刑事第五庭    審判長法  官  楊明章
                                      法  官  蔡美美
                                      法  官  黃國永
以上正本證明與原本無異。
不得上訴。
                                      書記官  陳淑貞
中    華    民    國    99    年    11    月    11    日

司法院資訊處製作；財團法人民間司法改革基金會備份。
